最高法院刑事判決　　　　　　　　　　　　　　　　八十六年度台上字第一六六號
　　上　訴　人　甲○○
右上訴人因偽造文書案件，不服台灣高等法院中華民國八十五年一月三十日第二審更
審判決 (八十四年度上更(二)字第七六○號，起訴案號：台灣台北地方法院檢察署八十
一年度偵字第一六三七五號) ，提起上訴，本院判決如左：
    主  文
原判決撤銷，發回台灣高等法院。
    理  由
本件原判決認定上訴人甲○○係台北市○○○路○段三號利台證券股份有限公司 (下
稱利台證券公司) 營業員，其胞妹董梅英 (已判刑確定) 為新竹市科學園區○○○路
一號台灣茂矽電子股份有限公司 (下稱台灣茂矽公司) 財務課長。姊妹二人於民國八
十年四月初，預期投資股票買賣可獲取高利，企圖暫時挪用台灣茂矽公司購買短期票
券之資金，從事買賣股票以賺取差價。共同意圖為自己不法之利益，基於概括犯意，
先由董梅英在台北市○○○路與羅斯福路口，委託不知名印舖，盜刻「賴國棟」、「
國際票券金融公司」 (下稱國際票券公司) 印章各乙枚，違背其受台灣茂矽公司委任
處理購買短期票券之任務，自八十年四月八日起，至同年八月二十七日止，先後九次
，將台灣茂矽公司向國際票券公司購買商業本票之款項 (如原判決附表所示) ，直接
入上訴人指定之行庫 (金融機關) 帳戶；董梅英為矇騙台灣茂矽公司，將款回條
加以變造，纂改受款人為國際票券公司，並於其自行印製之國際票券公司買進成交單
上，加蓋盜刻之「賴國棟」，及「國際票券金融公司」印章，偽造國際票券公司之買
進成交單，持交台灣茂矽公司予以行使。再由上訴人負責於利台證券公司，利用董梅
英及人頭帳戶夏志堅、董麗英、劉華德、聶祥芬、洪秋美等六人名義買賣股票。董梅
英先後總計出新台幣 (下同) 一億零九百八十二萬二千七百四十一元予上訴人，俟
股票賣出後，再將款陸續回台灣茂矽公司。不意適逢股市大跌，計造成二千七百九
十二萬三千九百五十七元之虧損，迄八十一年四月間，僅回台灣茂矽公司八千一百
八十九萬八千七百八十四元 (有關款項出、入日期，及其金額、傳票號碼等均詳
如原判決附表所示) ，致生損害於賴國棟、國際票券公司及台灣茂矽公司等情。因而
撤銷第一審判決，改判仍依牽連犯從一重論上訴人以共同連續行使偽造私文書罪刑，
固非無見。
惟查： (一) 按第二審審判長於開庭審判時，除應命上訴人陳述上訴要旨外，並準用
第一審審判程序，訊問被告及調查證據，倘未踐行上開程序即命辯論終結，予以判決
，自屬違背法令。本件上訴人經原審判決撤銷第一審判決而改判論處上訴人以共同連
續行使偽造私文書罪刑之判決，則原判決與第一審判決所認定之事實顯然不同，然據
原審審判筆錄之記載，審判長就事實之訊問，竟僅問「對原判決所認定之犯罪事實有
否意見」一語，既未就被告所犯事實一一予以訊問，俾其得就此為詳細之陳述，亦未
針對各個事實為證據之調查，即行宣告辯論終結，其踐行之訴訟程序，難謂無違。（
二) 按刑法上之背信罪，係指為他人處理事務之人以侵占以外之方法，違背任務，致
生損害於本人利益之行為而言。如果其違背任務係意圖為自己不法之所有，已達於侵
占之程度，即應從侵占罪處斷，不能援用背信之法條相繩。本件原判決認定上訴人與
其妹董梅英預期投資股票可獲高利，企圖暫時挪用台灣茂矽公司購買短期票券之資金
，從事股票買賣以賺取差價，而共同意圖為自己不法之利益，先後由董梅英將茂矽公
司購買商業本票之款項匯入上訴人指定之行庫帳戶，以操作購買股票云云，則董梅英
乃茂矽公司之財務課長，為該公司辦理購買短期票券之業務，其持有該公司購買商業
本票之資金，即屬業務上持有，其將公司資金匯出作為自己操作股票之用時，乃屬易
持有為所有之行為，而有為自己不法所有之意圖，並非意圖為自己不法之利益，而上
訴人與之有犯意之連絡及行為之分擔，依刑法第三十一條之規定，上訴人似應成立業
務上侵占罪之共犯，原審未予究明，遽以背信罪論科，自有未當。以上或係上訴意旨
所指摘，或為本院得依職權調查之事項，應認原判決仍有撤銷發回更審之原因。
據上論結，應依刑事訴訟法第三百九十七條、第四百零一條，判決如主文。
中      華      民      國    八十六    年      一      月     十五     日
                              最高法院刑事第四庭
                                  審判長法官  莊  來  成
                                        法官  王  德  雲
                                        法官  謝  俊  雄
                                        法官  林  永  茂
                                        法官  洪  耀  宗
      右正本證明與原本無異
                                              書  記  官
中      華      民      國    八十六    年      一      月    二十一    日
